【裁判字號】    97,訴,2131
【裁判日期】    971111
【裁判案由】    返還消費借貸款
【裁判全文】
臺灣板橋地方法院民事判決              97年度訴字第2131號
原      告  台灣金聯資產管理股份有限公司
法定代理人  陳松柱
訴訟代理人  丙○○
                        樓
被      告  甲○○○
                        樓
訴訟代理人  乙○○
上列當事人間請求返還消費借貸款事件，本院於中華民國97年10
月28日言詞辯論終結，判決如下：
    主      文
被告應連帶給付原告新臺幣壹佰拾萬肆仟壹佰拾元，及自民
國九十二年十月三日起至清償日止，按年息百分之七點五二計算
之利息，暨按上開利率百分之二十計算之違約金。
訴訟費用由被告負擔。
本判決於原告以新臺幣肆拾肆萬元為被告供擔保後，得假執行；
但被告如以新臺幣壹佰拾萬肆仟壹佰拾元為原告預供擔保，
得免為假執行。
    事實及理由
一、原告法定代理人於起訴後，已由丁○○變更為陳松柱，其依
    民事訴訟法第175 條第1 項規定聲明承受訴訟，於法並無不
    合。
二、原告主張：訴外人周瑞蓮偕同被告之被繼承人周鴻新為連帶
    保證人，於民國85年1 月5 日向原債權人合作金庫商業銀行
    股份有限公司（以下簡稱合作金庫）借款新臺幣（下同）27
    8 萬元，惟上開借款自90年10月6 日起即未再依約繳納本息
    ，依約定書之約定，借款人未依約清償本金或利息者，即喪
    失期限利益，其全部債務視為到期，目前尚欠本金1,304,13
    0 元及約定之利息、違約金未為清償，迭經催討無效，被告
    之被繼承人周鴻新為上開借款之連帶保證人，依法應負連帶
    清償責任，且上開清償債務已依法取得臺灣桃園地方法院91
    年度促字第11823 號確定支付命令，並已換發同法院91年度
    執字第21881 號債權憑證在案。嗣被告之被繼承人周鴻新於
    91年2 月19日死亡，其繼承人未向法院聲請拋棄繼承或限定
    繼承，依民法第1138條、1148條之規定，被告承受其被繼承
    人周鴻新財產上之一切權利義務，其對此債務應負連帶給付
    之責任。又合作金庫於94年12月15日與原告簽訂「不良債權
    讓與契約書」，將本件之本金及利息、違約金、墊付費用等
    債權、擔保物權及其他從屬權利一併讓與原告，並依金融機
    構合併法第15條第1 項第1 款適用第18條第3 項之規定，於
    95年3 月31日公告在民眾日報，本件債權已合法移轉，並自
    公告之日起發生效力，原告得以債權人之地位行使權利。為
    此，提起本件訴訟。併為聲明：如主文第1 項所示，並願供
    擔保聲請宣告假執行。
三、被告則以：主債務人周瑞蓮於85年1 月5 日向原債權人合作
    金庫貸款之連帶保證人周鴻新固於91年2 月19日死亡，其繼
    承人有鄭彩燕、被告、周玟妤、周美娟、周瑞玉、周瑞蓮、
    黃明祥、黃雅淑、黃雅霙等人，雖未向有法院拋棄繼承或限
    定繼承，但依民法第1153條第3 項：「繼承人相互間對於被
    繼承人之債務，除法律另有規定或另有約定外，按其應繼分
    比例負擔之」之規定，不應由被告負擔全部債務，且依民法
    第745 條：「保證人於債權人未就主債務人之財產強制執行
    而無效果前，對於債權人得拒絕清償」之規定，本件主債務
    人周瑞蓮名下也有不動產，原告應向主債務人周瑞蓮求償後
    ，如有求償不足才得向被告求償等語，資為抗辯。併為答辯
    聲請：原告之訴駁回，如受不利之判決，願供擔保聲請宣告
    免為假執行。
四、原告主張之上開事實，業據提出借據及其他約定事項影本、
    臺灣桃園地方法院91年度執字第21881 號債權憑證影本、繼
    承系統表、戶籍謄本、本院97年2 月22日板院輔家科春潁字
    第011694號函影本、債權讓與證明書及報紙公告影本各1 件
    為證，並為被告所不爭執，自堪信為真實。雖被告以前開情
    置辯，惟按繼承人對於被繼承人之債務，負連帶責任，為民
    法第1153條第1 項所明定。又連帶債務之債權人，得對債務
    人中之一人或數人或其全體，同時或先後請求全部或一部之
    給付；連帶債務未全部履行前，全體債務人仍負連帶責任，
    民法第273 條第1 、2 項定有明文；又保證債務之連帶，係
    指保證人與主債務人負同一債務，對於債權人各負全部給付
    之責任者而言，觀之民法第272 條第1 項規定連帶債務之文
    義甚明，故連帶保證縱無民法第746 條所揭之情形，亦不得
    主張同法第745 條檢索抗辯權（即先訴抗辯權）之權利，最
    高法院45年台上字第1426號判例、同院88年度台上字第1815
    號判決要旨亦可資參照。查本件被告既為上開借款連帶保證
    人周鴻新之繼承人之一，其對於周鴻新所負本件借款之連帶
    保證債務應負連帶責任，則原告依前揭民法第273 條第1 項
    規定，請求被告給付全部債務，於法自屬有據，被告要無主
    張同法第745 條先訴抗辯權之餘地。至被告所引上開民法第
    1153條第3 項規定，係規範繼承人彼此互間對於被繼承人之
    債務，內部應如何分擔之問題，並非債權人行使權利之限制
    ，是被告所辯各節，均非有據，要難採取。從而，原告請求
    被告給付如主文第1 項所示之本金及利息、違約金，為有理
    由，應予准許。
五、兩造陳明願供擔保請准宣告假執行及免為假執行，經核於法
    均無不合，爰分別酌定相當之擔保金額併准許之。
六、結論：本件原告之訴為有理由，依民事訴訟法第78條、第39
    0 條第2項、第392 條第2 項，判決如主文。
中    華    民    國    97    年    11    月    11    日
                  民事第一庭    法  官  高文淵
上列正本係照原本作成
如對本判決上訴，須於判決送達後20日內向本院提出上訴狀
中    華    民    國    97    年    11    月    11    日
                                書記官  許慧貞


司法院資訊處製作；財團法人民間司法改革基金會備份。
